臺灣高雄地方法院刑事判決　　　　　　100年度審易字第901號
公　訴　人　臺灣高雄地方法院檢察署檢察官
被　　　告　廖多臣
上列被告因業務侵占案件，經檢察官提起公訴（99年度偵字第
28560號），嗣本院訊問被告後，因被告就其被訴事實為有罪之
陳述，經詢問被告及檢察官之意見後，合議庭裁定由受命法官依
簡式審判程序獨任審理，並判決如下：
    主  文
廖多臣犯業務侵占罪，處有期徒刑壹年。
    事實及理由
一、本件被告廖多臣所犯為死刑、無期徒刑、最輕本刑為3年以
    上有期徒刑以外之罪，其於審判程序中就被訴事實為有罪之
    陳述，經本院告知簡式審判程序之旨，並聽取當事人意見後
    ，認宜進行簡式審判程序，爰依刑事訴訟法第273條之1第1
    項規定，裁定進行簡式審判程序，合先敘明。又簡式審判程
    序之證據調查，依刑事訴訟法第273條之2規定，不受同法第
    159條第1項審判外陳述排除之限制，再被告對於卷內之各項
    證據亦不爭執證據能力（本院卷第25頁背面、第15頁），故
    卷內所列之各項證據，自得作為證據，先予敘明。
二、本件犯罪事實及證據，除證據部分補充「被告於本院審理中
    之自白」外，餘均引用附件檢察官起訴書所載。
三、查被告任職王府公寓大廈管理維護股份有限公司（下稱王府
    公司）派駐莫扎特大廈擔任總幹事，負責代為收取住戶管理
    費、電梯保養費、零用金、廠商回饋金及代付廠商款項之業
    務，業據證人王府公司管理部經理鄭朝復之證述在卷可佐（
    參偵卷第40頁），足證被告確係從事業務之人，其代收之款
    項即為其業務上所持有之物，被告於99年3月7日至同年6月8
    日間，將前揭款項接續侵吞入己，核其所為係犯刑法第336
    條第2項之業務侵占罪。被告自99年3月7日至同年6月8日任
    職期間，因個人財務問題，利用同一業務上持有莫扎特大廈
    代收款項之機會，將其所收取之款項侵占入己，其所為之各
    次收款行為均係為達成其同一犯罪目的之各個舉動，事實上
    有不可分離之密接關係，而接續侵害同一法益，於犯罪行為
    完畢之前，雖其各個舉動與業務侵占罪之構成要件均屬相符
    ，但被告主觀上應係以各個舉動為其全部犯罪行為之一部，
    且客觀上亦係在密切之時地實施，則在刑法評價上，視為數
    個舉動之接續施行，而包括以一行為予以評價，較為合理，
    是本件被告業務侵占犯行應屬法律概念之一行為而為接續犯
    。爰審酌被告未固守本份，竟利用職務之便，侵占業務上持
    有他人之財物，行為誠屬不該，惟念其犯後坦承犯行，態度
    尚可，及其所得利益及被害人所受之損害為228,446元，又
    尚未與被害人達成和解等一切情狀，酌情量處如主文所示之
    刑，以示懲儆。又本院審酌上情，認被告以量處如主文所示
    之刑，已足以達罰當其罪之目的，並令被告心生警惕之效果
    ，檢察官求處有期徒刑1年3月，尚嫌過重，併此敘明。
據上論斷，應依刑事訴訟法第273條之1第1項、第299條第1項前
段、第310條之2、第454條第2項，刑法第336條第2項，刑法施行
法第1條之1，判決如主文。
本案經檢察官王清海到庭執行職務。
中    華    民    國    100    年    5   月    16    日
                  刑事第十庭   法  官  張  震
以上正本證明與原本無異。
如不服本判決應於收受判決後10日內向本院提出上訴書狀，並應
敘述具體理由。其未敘述上訴理由者，應於上訴期間屆滿後20日
內向本院補提理由書(均須按他造當事人之人數附繕本)「切勿逕
送上級法院」。
中    華    民    國    100    年    5    月    16    日
                               書記官  邱家銘
附錄本判決論罪科刑之法條：
中華民國刑法第336條
對於公務上或因公益所持有之物，犯前條第1項之罪者，處1年以
上7年以下有期徒刑，得併科5千元以下罰金。
對於業務上所持有之物，犯前條第1項之罪者，處6月以上5年以
下有期徒刑，得併科3千元以下罰金。
前二項之未遂犯罰之。
附件：
臺灣高雄地方法院檢察署檢察官起訴書
                                     99年度偵字第28560號
    被      告  廖多臣  男  50歲（民國○○年○月○日生）
                        住屏東縣屏東市○○路996號10樓之2
                        國民身分證統一編號：Ｚ000000000號
上列被告因侵占案件，業經偵查終結，認應提起公訴，茲將犯罪
事實及證據並所犯法條分敘如下：
        犯罪事實
一、廖多臣前為王府公寓大廈管理維護股份有限公司（下稱王府
    公司）之員工。於民國99年3月7日至6月8日間，廖多臣由王
    府公司派於莫札特大廈擔任總幹事一職，掌管莫札特大廈管
    理費等費用之收支。廖多臣於上開任職期間，竟意圖為自己
    不法之所有，基於業務侵占之犯意，接續將其所經手之部分
    管理費、寬頻回饋金、3 月份電梯保養費、領出而未給付之
    廠商請款（公設電燈、裝潢），及零用金雜支等款項未依規
    定如數繳回，均侵占入己，共計達新臺幣（下同）228,446
    元。嗣因廖多臣未辦理移交清點即行離職，王府公司、莫札
    特大樓管理委員會，及次任管理公司即聯安保全股份有限公
    司（下稱聯安公司）始查知上情。
二、案經王府公司告訴偵辦。
        證據並所犯法條
一、證據清單及待證事實
┌──┬──────────┬─────────────┐
│編號│     證據清單       │        待證事實          │
├──┼──────────┼─────────────┤
│ 1  │被告廖多臣於本署偵訊│坦承有藉業務之便侵占款項之│
│    │時之供述            │事實，對所侵占之款項金額為│
│    │                    │228,446元並不爭執。       │
├──┼──────────┼─────────────┤
│ 2  │證人即告訴代理人鄭朝│佐證被告係於告訴人公司任職│
│    │復於本署偵訊時之具結│，並派於莫札特大廈擔任總幹│
│    │證述                │事，而被告確於任職期間藉業│
│    │                    │務之便侵占上開款項之事實。│
├──┼──────────┼─────────────┤
│ 3  │證人即莫札特大廈現任│佐證被告於離職後並未辦理財│
│    │管理公司聯安公司襄理│務交接，嗣後聯安公司委請會│
│    │施英斌於本署偵訊時之│計師查帳，才發覺款項遭侵占│
│    │具結證述            │之事實。                  │
├──┼──────────┼─────────────┤
│ 4  │會計師所製作之莫札特│佐證被告所侵占款項之種類與│
│    │大廈管理委員會99年度│明細，另王府公司及聯安公司│
│    │1-6 月收據開立明細及│業於簽呈中核對遭侵占款項種│
│    │存入銀行狀況表、莫札│類、明細之事實。          │
│    │特大廈管理委員會99年│                          │
│    │度1-6 月之收入與支出│                          │
│    │未交代明細的部分表、│                          │
│    │王府保全股份有限公司│                          │
│    │簽呈各1 份。        │                          │
├──┼──────────┼─────────────┤
│ 5  │莫札特大廈管理委員會│佐證莫札特大廈於被告任職總│
│    │存摺影本2份、網際寬 │幹事期間確實有上開收入及支│
│    │頻支付回饋金證明單影│出金額，但管理公司交接後，│
│    │本3份、莫札特經費支 │方由次任管理公司即聯安公司│
│    │用【申請】單2份、詠 │發覺款項短少而出面處理之事│
│    │晟燈飾有限公司發票3 │實。                      │
│    │張及領據證明1張、燦 │                          │
│    │坤實業股份有限公司發│                          │
│    │票3張、裝潢保障金收 │                          │
│    │繳及領據證明各1張、 │                          │
│    │莫札特大廈付款憑單及│                          │
│    │台灣三菱股份有限公司│                          │
│    │發票各1張           │                          │
└──┴──────────┴─────────────┘
二、核被告廖多臣所為，係犯刑法第336 條第2 項之業務侵占罪
    嫌。被告於任職期間內，多次反覆侵占業務上持有之款項，
    均在密切之時間、空間下所為，且均係侵害莫札特大樓之財
    產法益，被害人相同，各行為間之獨立性極為薄弱，依一般
    社會通念，難以強行分離，應將之包括視為一個行為之接續
    進行，給予單純一罪之刑法評價，屬接續犯。
三、依刑事訴訟法第251條第1項提起公訴。
    此  致
臺灣高雄地方法院
中    華    民    國    100   年    2    月    28     日
                              檢  察  官  王 啟 明
                              檢  察  官  劉 彥 君
上正本證明與原本無異
中    華    民    國   100    年    3     月    8     日
                              書  記  官
所犯法條
中華民國刑法第336條
（公務公益侵占罪、業務侵占罪）
對於公務上或因公益所持有之物，犯前條第 1 項之罪者，處 1
年以上 7 年以下有期徒刑，得併科 5 千元以下罰金。
對於業務上所持有之物，犯前條第 1 項之罪者，處 6 月以上
5 年以下有期徒刑，得併科 3 千元以下罰金。
前二項之未遂犯罰之。